【裁判字號】    95,訴,4312
【裁判日期】    971231
【裁判案由】    毒品危害防制條例
【裁判全文】
臺灣高雄地方法院刑事判決              95年度訴字第4312號
公  訴  人  臺灣高雄地方法院檢察署檢察官
被      告  甲○○
指定辯護人  李靜怡律師
被      告  乙○○
指定辯護人  王建宏律師
上列被告因違反毒品危害防制條例案件，經檢察官提起公訴（95
年度偵字第21189 號、第30703 號），本院判決如下：
    主  文
甲○○共同販賣第一級毒品，共三罪，各處有期徒刑拾陸年，扣
案之海洛因肆拾壹包（其中十六包，合計淨重四點八一公克，空
包裝總重三點六七公克，其餘二十五包，合計淨重十六點九二公
克，空包裝總重七點三一公克）沒收銷燬之，藥鏟壹支、NOKIA
手機壹支、UTEC手機壹支均沒收，扣案現金新臺幣參仟元連帶沒
收。應執行有期徒刑貳拾陸年，扣案之海洛因肆拾壹包（其中十
六包，合計淨重四點八一公克，空包裝總重三點六七公克，其餘
二十五包，合計淨重十六點九二公克，空包裝總重七點三一公克
）沒收銷燬之，藥鏟壹支、NOKIA 手機壹支、UTEC手機壹支均沒
收，扣案現金新臺幣參仟元連帶沒收。
乙○○共同販賣第一級毒品，共三罪，均累犯，各處有期徒刑拾
捌年，扣案之海洛因肆拾壹包（其中十六包，合計淨重四點八一
公克，空包裝總重三點六七公克，其餘二十五包，合計淨重十六
點九二公克，空包裝總重七點三一公克）沒收銷燬之，藥鏟壹支
、NOKIA 手機壹支、UTEC手機壹支均沒收，扣案現金新臺幣參仟
元連帶沒收。應執行有期徒刑貳拾捌年，扣案之海洛因肆拾壹包
（其中十六包，合計淨重四點八一公克，空包裝總重三點六七公
克，其餘二十五包，合計淨重十六點九二公克，空包裝總重七點
三一公克）沒收銷燬之，藥鏟壹支、NOKIA 手機壹支、UTEC手機
壹支均沒收，扣案現金新臺幣參仟元連帶沒收。
甲○○、乙○○其他被訴販賣第一級毒品部分，無罪。
    事  實
一、乙○○前於民國81年間因煙毒案件，經法院判處有期徒刑9
    年，褫奪公權7 年確定，又因妨害自由案件，經法院判處有
    期徒刑4 年2 月，褫奪公權4 年確定，嗣經定應執行刑12年
    8 月，入監服刑後於88年3 月6 日假釋出監。又於88年間因
    施用毒品案件，經送觀察勒戒、強制戒治後，於89年8 月10
    日停止戒治（於89年8 月10日戒治期滿），並因前開案件撤
    銷假釋接續執行殘刑6 年2 月15日，於95年3 月4 日縮刑期
    滿執行完畢。詎仍不知悔改，乙○○與甲○○（綽號「小主
    仔」）明知海洛因係毒品危害防制條例第2 條第2 項第1 款
    所列之第一級毒品，不得持有及販賣，仍意圖營利，基於販
    賣第一級毒品海洛因之犯意聯絡，先由乙○○以其00000000
    00號行動電話向真實姓名年籍不詳綽號「黑人仔」之人購入
    不詳數量之第一級毒品海洛因後，2 人再共同使用00000000
    00號行動電話作為聯絡海洛因販賣事宜之工具，陸續於下列
    時間、地點，販賣第一級毒品海洛因與他人牟利：
  (一)於95年8 月9 日12時19分35秒，由癸○○以其0000000000號
    門號撥打上開0000000000號門號與甲○○聯絡，洽購第一級
    毒品海洛因新臺幣（下同）1000元，並在高雄縣鳳山市○○
    路90巷12號乙○○住處門前，由甲○○交付海洛因1 包與癸○○。
  (二)於95年8 月9 日12時許，由庚○○以公共電話撥打上開0000
    000000號門號與甲○○聯絡，洽購第一級毒品海洛因1000元
    ，庚○○並騎乘車號XKG-505 號機車至高雄縣鳳山市○○街
    237 巷口附近，由甲○○交付海洛因1 包與庚○○。
  (三)於95年8 月9 日13時許，由壬○○以其0000000000號門號撥
    打上開0000000000號與甲○○聯絡，洽購第一級毒品海洛因
    1000元，並相約在高雄縣鳳山市○○路某一座廟旁，由甲○○交付海洛因1 包與壬○○。
    嗣為警於95年8 月9 日16時許，在高雄縣鳳山市○○路90巷
    12號乙○○住處查獲，並扣得海洛因41包（其中16包，合計
    淨重4.81公克，空包裝總重3.67公克，純度21.80%，純質淨
    重1.05公克，其餘25包，合計淨重16.92 公克，空包裝總重
    7.31公克，純度25.51%，純質淨重4.32公克）、殘渣袋1 批
    、針筒4 支、藥鏟1 支、NOKIA 手機1 支、UTEC手機1 支及
    現金4700元，而悉上情。
二、案經內政部警政署保安警察第三總隊第二大隊報告臺灣高雄
    地方法院檢察署檢察官偵查起訴。
    理  由
壹、程序方面：
一、被告甲○○、乙○○於警詢中供述之證據能力部分：被告甲○○偵查中辯稱製作筆錄之警員恐嚇伊，說要打伊云云，本
    院審理時辯稱：當時藥癮發作，精神不好，警察要伊怎麼講
    伊就怎麼講云云，被告甲○○辯護人則辯稱製作警詢筆錄過
    程中，被告甲○○因不堪警察不正當疲勞轟炸之詢問方式，
    針對警察詢問之問題，均直接回答警察想聽之答案，且當時
    毒癮發作、精神不濟、思慮不清，故警詢中之自白非出於任
    意性等語。被告乙○○於本院審理時辯稱：當天警察一進來
    就打伊，伊背部有瘀傷云云。經查：對於被告乙○○前開抗
    辯，經檢察官當庭聲請勘驗被告乙○○警詢錄音帶後，被告
    乙○○隨即表示並非在製作筆錄時被打，所以錄音帶應聽不
    出來，故檢察官捨棄勘驗警詢錄音帶，而經本院向臺灣高雄
    看守所調取被告2 人之入所身體檢查紀錄表，並無被告2 人
    所述遭警毆打成傷之情形，有該所97年12月3 日高所衛字第
    0979004002號函暨被告2 人入所前受傷患病經過自述登記簿
    及內外傷紀錄表影本在卷可憑，再參酌被告2 人之警詢筆錄
    ，警方人員問及被告2 人是否受有暴力、脅迫、誘導等不法
    情事而為陳述，被告2 人均稱沒有，問及被告甲○○是否在
    自由意識清楚下製作筆錄，被告甲○○亦稱是，此有95年8
    月9 日警詢筆錄在卷可參（見偵卷(一)第4 、7 頁），佐以被
    告甲○○於製作警詢筆錄時，針對警察詢問之問題均能清楚
    回答，並詳實交代細節，雖製作筆錄時間達2 時30分之久，
    期間員警不乏詢問其是否抽煙、上廁所等，不時給予機會休
    息，業經本院勘驗警詢錄音帶製作勘驗筆錄在卷可考（見本
    院卷(四)第145 、146 、172-177 頁），衡情倘被告甲○○藥
    癮發作，豈可能一次詢問完畢，且陳述明確，又若被告2 人
    於警詢時係遭刑求而為供述，身上理應有傷，豈可能於入所
    身體檢查時未予表示而記載，是被告2 人上開所辯部分，均
    無可採。
二、證人癸○○、庚○○、壬○○於警詢中陳述之證據能力部分
    ：按被告以外之人（包括證人、鑑定人、告訴人、被害人及
    共同被告等）於檢察事務官、司法警察官或司法警察調查中
    所為之陳述，與審判中不符時，其先前之陳述具有較可信之
    特別情況，且為證明犯罪事實存否所必要者，得為證據，刑
    事訴訟法第159 條之2 定有明文。經查：證人癸○○、壬○○於警詢時證述95年8 月9 日遭查獲之海洛因來源與其在本
    院審理時所述亦不相符；至證人庚○○均證述遭查獲之海洛
    因係向「小主仔」購買，惟購買方式則不一致。本院審酌上
    開之人警詢筆錄作成時，證人癸○○、庚○○、壬○○，均
    甫為警查獲持有海洛因，在罪證確鑿之情況下，當據實以告
    以求寬典，且距案發時間最近，記憶亦較不易受到外力干擾
    ，警方復無不當取供之情形，其等陳述客觀上具有較可信之
    特別情況，且為證明犯罪事實存否所必要，故認其等於警詢
    中之證述均具有證據能力。
三、關於臺灣屏東地方法院檢察署95年屏檢端平監（續）字第
    263 號通訊監察書，被告甲○○之指定辯護人辯稱：上開通
    訊監察書係為監聽犯罪嫌疑人涉犯槍砲彈藥刀械管制條例第
    7 條第1 項之罪嫌，而非為本案被告甲○○涉犯毒品危害防
    制條例而為通訊監察，則本件通訊監察所取得之證據，屬於
    違背法定程序取得之證據，應無證據能力部分：
  (一)按實施刑事訴訟程序之公務員，依通訊保障及監察法規定對
    被告或犯罪嫌疑人實施之通訊監察，係為確保國家安全、維
    持社會秩序之目的所為截取他人通訊內容之強制處分。依該
    法修正前、後第5 、6 、11條規定以觀，通訊監察之內容原
    則上固應針對通訊監察書記載之特定犯罪嫌疑之罪名，惟實
    施通訊監察時，因無法預期及控制實際監察所得之通訊內容
    及範圍，在通訊監察過程中，不免會發生得知在本案通訊監
    察目的範圍以外之通訊內容（有稱之為「另案監聽」、「他
    案監聽」者），此種監察所得與本案無關之通訊內容，如涉
    及受監察人是否另有其他犯罪嫌疑時，得否容許作為另案之
    證據使用，法無明文規定。此種情形因屬於本案依法定程序
    實施通訊監察時，偶然附隨取得之證據，並非實施刑事訴訟
    程序之公務員因違背法定程序取得之證據，自無刑事訴訟法
    第158 條之4 規定之適用。而同屬刑事強制處分之搜索、扣
    押，則於刑事訴訟法第152 條明定，允許執行人員於實施搜
    索或扣押時，對於所發現「另案應扣押之物」，得以立即採
    取干預措施而扣押之，分別送交該管法院或檢察官（學理上
    稱為「另案扣押」）。則基於同一之法理，及刑事訴訟上發
    現真實之要求，自應容許將在本案通訊監察目的範圍以外，
    偶然獲得之資料，作為另案之證據使用。又96年7 月11日修
    正公布之通訊保障及監察法第5 條第5 項、第6 條第3 項均
    規定「違反本條規定進行監聽行為情節重大者，所取得之內
    容或所衍生之證據，於司法偵查、審判或其他程序中，均不
    得採為證據。」依上開2 項規定意旨，並參酌刑事訴訟法第
    158 條之4 之規定，違法監聽如情節並非重大者，所取得之
    監聽內容及所衍生之證據，有無證據能力，仍應就人權保障
    及公共利益之均衡維護予以權衡決定，而非當然無證據能力
    ，則依「舉重以明輕」之法理，在合法監聽時，偶然附隨取
    得之另案證據資料，並非違背法定程序取得之證據，亦未侵
    害憲法所保障之人民秘密通訊權，基於維護公平正義及刑事
    訴訟發現真實之目的，該偶然取得之監聽內容及所衍生之證
    據，亦應認為有證據能力。查本件係因臺灣屏東地方法院檢
    察署檢察官另案指揮偵辦「伯忠」為主的販毒集團等案件，
    經檢察官依法核發通訊監察書實施通訊監察，發現該集團成
    員有以0000000000號門號與對方從事毒品交易，而對該門號
    予以監聽，得知該門號是由綽號「小主子」（即「小柱」、
    「小主仔」）使用，再循線先查獲其下游癸○○、庚○○、
    壬○○等人，並對癸○○、庚○○、壬○○等人實施搜索、
    扣押，經上開3 人指證毒品是向「小主子」買的，即對被告
    甲○○所在之處所實施搜索、扣押，因而查獲等情，業據證
    人即負責通訊監察現譯之員警丙○○證述在卷（見偵卷(二)第
    5 、6 頁），並有通訊監察書、通訊監察譯文表、調查筆錄
    等附卷可稽（見偵卷(二)第8-11、14-25 頁）。又該通訊監察
    書所載之案由及涉嫌觸犯之法條為槍砲彈藥刀械管制條例第
    7 條第1 項等，即表示尚有其他涉犯之法條，當可能包含毒
    品危害防制條例。
  (二)本案因執行通訊監察所取得被告甲○○與他人之關於販賣毒
    品罪嫌之監聽譯文，固係於執行指揮偵辦案件之通訊監察時
    ，偶然附隨取得本案監察目的範圍以外之通訊內容，惟揆諸
    上揭說明，該監聽譯文本身，應容許為本案之證據資料，而
    認為有證據能力，
四、關於扣案之海洛因41包、手機等物及法務部調查局95年9 月
    29 日 調科壹字第09523021880 、00000000000 號鑑定書，
    被告甲○○之指定辯護人辯稱：本案搜索未依法取得搜索票
    ，亦不符合刑事訴訟法第131 條第1 項逕行搜索之要件，且
    事後亦無陳報法院，乃係違法搜索，依毒樹果實理論，基於
    違法搜索扣押取得之證據，均無證據能力部分：
  (一)按搜索係採令狀主義，應用搜索票，由法官審查簽名核發之
    ，目的在保護人民免受非法之搜索、扣押。惟因搜索處分具
    有急迫性、突襲性之本質，檢察官、檢察事務官、司法警察
    （官）難免發生時間上不及聲請搜索票之急迫情形，故刑事
    訴訟法第130 條規定附帶搜索、第131 條規定緊急搜索、第
    131 條之1 規定同意搜索，乃無搜索票而得例外搜索之，稱
    為無票搜索。該法第131 條第1 項所定緊急搜索，其目的在
    迅速拘捕被告、犯罪嫌疑人或發現現行犯，亦即得以逕行進
    入人民住宅或在其他處所搜索之對象，在於「人」而非「物
    」，倘無搜索票，但以本條項所謂緊急搜索方法逕行在民宅
    等處所搜索「物」，同屬違法搜索。本案在高雄縣鳳山市○○路90巷12號查獲並扣押之海洛因41包、殘渣袋1 批、針筒
    4 支、藥鏟1 支、NOKIA 手機1 支、UTEC手機1 支、現金47
    00元等物，經被告甲○○之指定辯護人主張係因違法搜索而
    取得之物證，基於毒樹果實理論，前開搜索扣押而取得之證
    據資料，應予排除，不具有證據能力。惟查：承辦員警係先
    於95年8 月9 日上午即在高雄縣鳳山市○○路90巷12號被告
    乙○○住處左手邊方位錄影蒐證，於當日12、13時許在上開
    住處拍攝到打赤膊、穿紫色短褲之被告甲○○與癸○○等人
    在該住處門前交易毒品之畫面，員警並經蒐證員警之通報在
    該住處附近分別查獲購得海洛因毒品之癸○○、庚○○、壬○○3 人，分經帶回警局製作筆錄後，確認3 人均係致電
    0000000000號電話向「小主仔」購買海洛因，而有明顯事實
    足信有人在內從事販賣毒品之犯罪，而於當日16時許，經在
    機房負責現譯快報之員警丙○○通報，有人（即李福財）前
    往被告乙○○上開住處欲購買毒品，因認情況急迫，而逕行
    進入上開住宅搜索，執行員警進入後即出示證件表示身分，
    並告知犯罪嫌疑人權利事項，在該處進行搜索而查獲上揭物
    品，並予以扣押在案等情，業經證人即承辦員警丙○○、戊○○、辛○○證述在卷，並有保安警察第三總隊第二大隊搜
    索扣押筆錄、扣押物品目錄表及蒐證光碟在卷為憑，且經本
    院當庭勘驗蒐證光碟內容屬實，是上開搜索、扣押過程同上
    所述應堪認定。
  (二)毒品交易過程因銀貨兩訖，時間稍縱即逝，現場員警經現譯
    員警丙○○之通報，得知李福財前往被告乙○○上開住處係
    為購買毒品，認為情形急迫，始無搜索票仍進入被告乙○○
    上開住處進行搜索，而認為本案搜索應屬刑事訴訟法第131
    條第1 項之緊急搜索，應可認同，本案雖符合緊急搜索之要
    件，惟依同法條第3 項、第4 項之規定，應於執行後3 日內
    報告該管檢察署檢察官及法院，若未陳報，審判時法院得宣
    告所扣得之物，不得作為證據。是以，本案搜索雖符合緊急
    搜索之要件，然未於執行後3 日內陳報本院，有本院96年9
    月26日公務電話紀錄及刑事科分案室96年10月11日回文在卷
    可考（見本院卷(四)第291 、303 頁），則本案搜索應認為係
    違法搜索，應屬無疑。至本案扣案之物品均為執行員警進屋
    搜索犯罪嫌疑人過程中所發現之物，並非翻箱倒櫃所發現之
    物，從而，扣案上揭物品，於取得程序上既有前述之重大瑕
    疵，應認係非法搜索所得之證據。
  (三)本案搜索、扣押之程序固有違法，但其因而取得之證據，有
    無證據能力，仍應審酌人權保障及公共利益之維護以定之，
    刑事訴訟法第158 條之4 定有明文。按刑事訴訟，係以確定
    國家具體之刑罰權為目的，為保全證據並確保刑罰之執行，
    於訴訟程序之進行，固有許實施強制處分之必要，然強制處
    分之搜索、扣押，足以侵害個人之隱私權及財產權，若為達
    訴追之目的而漫無限制，許其不擇手段為之，於人權之保障
    ，自有未周。故基於維持正當法律程序、司法純潔性及抑止
    違法偵查之原則，實施刑事訴訟程序之公務員不得任意違背
    法定程序實施搜索、扣押；至於違法搜索、扣押所取得之證
    據，若不分情節，一概以程序違法為由，否定其證據能力，
    從究明事實真相之角度而言，難謂適當，且若僅因程序上之
    瑕疵，致使許多與事實相符之證據，無例外地被排除而不用
    ，例如案情重大，然違背法定程序之情節輕微，若遽捨棄該
    證據不用，被告可能逍遙法外，此與國民感情相悖，難為社
    會所接受，自有害於審判之公平正義。因此，對於違法搜索
    、扣押所取得之證據，除法律另有規定外，為兼顧程序正義
    及發現實體真實，應由法院於個案審理中，就個人基本人權
    之保障及公共利益之均衡維護，依比例原則及法益權衡原則
    ，予以客觀之判斷，亦即宜就1.違背法定程序之程度。2.違
    背法定程序時之主觀意圖（即實施搜索、扣押之公務員是否
    明知違法並故意為之）。3.違背法定程序時之狀況（即程序
    之違反是否有緊急或不得已之情形）。4.侵害犯罪嫌疑人或
    被告權益之種類及輕重。5.犯罪所生之危險或實害。6.禁止
    使用證據對於預防將來違法取得證據之效果。7.偵審人員如
    依法定程序，有無發現該證據之必然性。8.證據取得之違法
    對被告訴訟上防禦不利益之程度等情狀予以審酌，以決定應
    否賦予證據能力（最高法院96年台上第5184號判決意旨參照
    ）。縱認本案高雄縣鳳山市○○路90巷12號之搜索過程不合
    法，惟因毒品交易過程隱密且短暫，不易察覺，而當場查獲
    所得之證據最具有價值，是員警因依現譯員警通知李福財進
    入該處是要購買毒品，研判情況緊急，始搜索上開住處，足
    見本案搜索並非毫無憑據，又毒品價值甚高，查緝不易，而
    販賣第一級毒品法定刑為死刑或無期徒刑，法政策上係認此
    種犯行確具有高度不法之內涵，是其行為之處罰已含有重大
    公共利益之維護目的在內，且查扣之海洛因毒品，數量非微
    ，若予轉手販賣，其後果實屬不可想像，對於社會所生之危
    害至深且鉅，是員警雖因違法搜索干預被告乙○○、甲○○
    之自由權益，惟衡諸公共利益之維護，其可非難性應屬較輕
    ，是依據前開比例原則及法益權衡理論，予以客觀之判斷，
    自不得僅因員警執行程序上之違法，即認扣案之海洛因41包
    、殘渣袋1 批、針筒4 支、藥鏟1 支、NOKIA 手機1 支、
    UTEC手機1 支、現金4700元等物品均無證據能力，而忽視重
    大公共利益之維護。是以，本案搜索扣押物品固屬違法取得
    之證據，但依上開法律規定與說明，仍應認該證據具有證據
    能力。
  (四)法院或檢察官得囑託醫院、學校或其他相當之機關、團體為
    鑑定，或審查他人之鑑定，並準用第203 條至第206 條之1
    之規定；鑑定之經過及其結果，應命鑑定人以言詞或書面報
    告；刑事訴訟法第208 條第1 項前段、第206 條第1 項定有
    明文。經法院、檢察官囑託相當之機關為鑑定後，經鑑定人
    以書面報告其鑑定之結果者，即屬刑事訴訟法第159 條第1
    項所謂之「法律有規定者」，不受該條項規定「不得作為證
    據」之限制。又刑事訴訟法第208 條第1 項前段，對於法院
    或檢察官囑託相當之機關為鑑定之情形，僅規定：「準用第
    203 條至第206 條之1 之規定」，至於刑事訴訟法第202 條
    有關「鑑定人應於鑑定前具結」之規定，則不在準用之列。
    故於法院或檢察官囑託相當之機關為鑑定，而該受囑託機關
    以書面報告鑑定結果之情形，既非屬依法應具結者，則刑事
    訴訟法第158 條之3 有關：「證人、鑑定人依法應具結而未
    具結者，其證言或鑑定意見，不得作為證據」之規定，於此
    即無適用之餘地。本件當場查獲之毒品41包具有證據能力乙
    節，已如前述，扣案毒品41包經臺灣高雄地方法院檢察署囑
    託法務部調查局，就是否確為海洛因予以鑑定，該局已出具
    檢驗鑑定書2 紙，且均就鑑定之方法及結果詳予記載，該鑑
    定書自均得作為證據。
五、除上述外，本判決所引用之其他證據資料（詳後引用之各項
    證據），其中傳聞證據部分，縱無刑事訴訟法第159 條之1
    至第159 條之4 或其他規定之傳聞證據例外情形，亦因檢察
    官、被告乙○○、甲○○及其指定辯護人於本院審判程序對
    證據能力均不爭執，亦未於言詞辯論終結前聲明異議，依刑
    事訴訟法第159 條之5 第2 項之規定，本院審酌上開證據作
    成之情況，並無不法採證之情形，認為適當，依前開規定，
    均得作為證據。
貳、實體方面：
一、認定犯罪事實所依憑之事證：
    訊據被告甲○○、乙○○均矢口否認有何販賣一級毒品犯行
    ，被告甲○○辯稱：癸○○是我跟他合資買的，當天我是到
    乙○○家去要錢，扣案的41包海洛因是我跟癸○○合資跟「
    黑仔」買完後回來，因為「黑仔」說要出遠門，我身上只有
    2 萬多元，我去跟乙○○要錢，「黑仔」給我多少包我不知
    道，我還他欠4 萬多元云云。被告乙○○則辯稱：扣案的海
    洛因是甲○○帶來的，甲○○住我家2 樓房間，甲○○在查
    獲當天中午來找伊聊天，伊未曾販賣或提供毒品給別人云云
    。經查：
  (一)扣案之41包海洛因均含有第一級毒品海洛因成分，有法務部
    調查局95年9 月29日調科壹字第09523021880 號、第000000
    00000 號鑑定書2 份在卷可稽（見偵卷(二)第49、50頁），足
    堪認定。
  (二)被告甲○○於警詢自白供稱：查扣之海洛因毒品是乙○○向
    「黑人仔」買進，我與乙○○自95年7 月份開始販售海洛因
    。乙○○將海洛因毒品交給我去販售，收錢回來後再交給乙○○等語（見警卷(一)第1-4 頁）。於95年8 月10日本院羈押
    訊問時仍供稱：乙○○買回海洛因，如果有人打電話給乙○○，跟他買海洛因，他就會叫我送貨給對方，順便跟對方收
    錢等語（見本院卷(一)第5 頁）。於95年9 月4 日偵查中復稱
    ：扣案海洛因在警察局時，因乙○○不承認，我才說海洛因
    是我的，是乙○○叫我說海洛因是我的。95年7 、8 月間，
    乙○○有叫我拿海洛因給4 、5 個人，再向他們收錢，之後
    我再拿給乙○○，對方有男有女，交易的時間不確定，地點
    在鳳山五甲社區、五甲鳳農市場及鳳山火車站，每次交易
    1000元海洛因等語（見偵卷(二)第19頁）。嗣於95年11月16日
    偵查中才改稱：之前曾說過乙○○從95年7 、8 月叫我賣毒
    品給不詳姓名之人5 、6 次，因我在警察局也是這麼說，後
    來才向檢察官這麼說，但事後想不能害乙○○，所以才老實
    講，我和乙○○都沒有販賣毒品，扣案的毒品都是我的云云
    （見偵卷(二)第74頁）。於本院審理時則稱：當天我是到乙○○家去要錢，我被查獲時打赤膊、穿內褲是因為剛沖澡云云
    （見院卷(五)第176 、177 頁）。綜合以觀，被告甲○○供述
    前後反覆不一，本院審酌其於警詢中所述，因甫經警查獲，
    距離案發時間最近，在無人情請託壓力，及無暇衡量利益得
    失之情形下，所為之供述與事實較為相近，且經本院勘驗其
    警詢錄音帶，雖員警之音量稍大，實因被告甲○○不願據實
    陳述，員警感嘆其年輕力壯卻不思進取，陷自己於重罪之中
    ，才不斷向其曉以大義，分析據實陳述與否之優缺，勸其能
    如實陳述，而警詢筆錄之記載亦與事實大致相符（見本院卷
    (四)第145 、146 、172-177 頁），而堪採信；又被告甲○○
    不僅於警詢承認與被告乙○○共同販賣海洛因，於本院羈押
    訊問時亦為如此供述，反觀其於當日稍早偵查中既已供稱警
    詢表示伊施用之海洛因係乙○○所給乙事，是警察亂寫，然
    經檢察官訊問為何要於警詢為此表示時，則靜默不語，顯見
    被告甲○○對此不實之陳述感到心虛，因無法解釋而不語，
    而確定照實陳述方為上策，從而，其於本院羈押訊問時才又
    據實陳述，否則其既認為警詢供述有誣陷被告乙○○之嫌，
    偵查中既已翻異其詞，又何以未於本院羈押訊問時，加以澄
    清，竟不為與偵查中相同之陳述，反堅稱海洛因是被告乙○○販入並叫其送貨，並答覆扣案之海洛因為被告乙○○所有
    等語，足見被告甲○○於95年11月16日偵查中所述並非真實
    ，要難採信，而認定其警詢中供述始為真實，洵堪採信。
  (三)證人丙○○於本院審理時證稱卷附95年8 月9 日蒐證錄影光
    碟中，於畫面上00：00：33所顯示之拍攝地點為被告乙○○
    住處，蒐證員警係將廂型車停在被告乙○○住處左手邊位置
    ，自駕駛座往外拍攝等語，證人即員警戊○○、辛○○均證
    稱：於畫面上00：10：16之後，是將廂型車移往畫面左下方
    之位置，即被告乙○○家巷口，與先前拍攝地點不同，但拍
    攝方向仍朝被告乙○○家等語，可證該蒐證光碟所拍攝之地
    點係高雄縣鳳山市○○路90巷12號被告乙○○之住處，所顯
    示之內容均為當日在被告乙○○住處附近發生之事，而堪予
    採信。
  (四)證人癸○○於警詢中證稱：警方於95年8 月9 日12時25分許
    ，在高雄縣鳳山市○○街90號前向我盤查時，我騎車號VHK-
    243 號機車，當場查獲我持有海洛因1 包，該毒品是在當日
    12時許在警方查獲地點附近巷口，以無償代價向綽號「小主
    仔」之男子要的，我是打0000000000號與「小主仔」聯絡，
    他年約30幾歲，國字臉、約170 公分、平頭、膚黑等語，與
    其於本院審理時證稱：遭查獲之海洛因1 包，是當日跟人家
    一起在鳳山公園附近買的，賣毒品的人叫「黑仔」，不是甲○○，我打電話給小主仔後，我們2 個一起去公園找黑仔，
    買完毒品後，就順便去公園廁所吸用毒品，之後小主仔叫我
    載他去高雄縣鳳山市○○路90巷12號，要走的時候，小主仔
    把剩下的毒品拿給我，在警局製作筆錄時，因有施用毒品，
    感覺茫茫的等語（見本院卷(四)第177- 282頁）不符。然：
    (1)被告甲○○綽號為小主仔，其所使用之行動電話門號為00
      00000000號一事，業據被告甲○○自承在卷（見本院卷(一)
      第6 頁、警卷(一)第1 頁反面），被告乙○○警詢中亦稱被
      告甲○○綽號為小主仔；而被告甲○○於案發時年紀為34
      歲，身高將近170 公分、皮膚黝黑、國字臉，與癸○○所
      描述綽號小主仔之人特徵完全相符，且癸○○所使用之00
      00000000號門號於95年8 月9 日12時許亦有與被告甲○○
      使用之0000000000號門號聯絡，有通訊監察譯文在卷可佐
      （見警卷(一)第90、91頁），是被告甲○○即為癸○○所稱
      綽號小主仔之人，應堪認定。
    (2)訊之證人即製作筆錄之員警丁○○證稱：製作筆錄當天癸○○並無毒癮發作之情形，他精神不錯，應對很正常，沒
      有精神不集中、恍神的狀況等語，足徵癸○○辯稱當日製
      作警詢筆錄精神不濟之語，應屬虛偽。
    (3)依通訊監察錄音帶譯文顯示，於95年8 月9 日12時19分35
      秒，癸○○以其0000000000號門號撥打被告甲○○000000
      0000號門號，復於同日12時26分58秒再次撥打被告甲○○
      上開電話，而癸○○係於當日12時25分許即在高雄縣鳳山
      市○○街90號前經警查獲，依上開時間點觀之，癸○○應
      於第2 次撥打被告甲○○上開電話後，隨即遭警查獲，自
      無可能如其所述，尚有時間於打電話與被告甲○○聯絡，
      共同至鳳山公園附近買毒品，買完後再順便到公園廁所施
      用海洛因之情形，又癸○○於查獲當日經警詢問最近1 次
      施用毒品之時間，答稱係於8 月6 日15、16時許施用，而
      非當日查獲前，況若癸○○被查獲之海洛因確係與被告甲○○合資購買，而海洛因量少價昂，既為合購，即應一分
      為二，各自持有，被告甲○○豈有將整包海洛因交給癸○○之理？是癸○○上開所述，已與常理有違，由此可見，
      癸○○於警詢中所稱係無償取得即非事實，且其於本院審
      理時證稱是當天與被告甲○○一起合買，施用後被告甲○○才將剩餘海洛因交給他云云，顯係事後迴護被告甲○○
      之詞，委無足取。
    (4)參之前開癸○○以其0000000000號門號撥打被告甲○○00
      00000000號門號之通訊監察譯文內容，應係癸○○欲向被
      告甲○○購買1000元海洛因，並約在被告乙○○住處交易
      ，於到達時打電話通知被告甲○○出來交貨之情形，有通
      訊監察譯文在卷可考（見警卷(一)第90、91頁），上開內容
      並經本院當庭勘驗無誤（見本院卷(五)第35、36頁）。另證
      人丁○○證稱：經現場蒐證人員通報買完毒品的人往哪走
      ，我們再前往圍捕，攔截癸○○是他的衣服、安全帽與現
      場通報人所指之特徵相符，而他發現我們就把手中的海洛
      因丟在地上，也承認毒品是他的，查獲的新安街90號距離
      新強路90巷12號大約150 公尺等語。佐以本院當庭勘驗95
      年8 月9 日現場蒐證光碟：於3 分18秒時，畫面出現一個
      穿米黃色T 恤、紅色安全帽，騎乘輕型機車（無法看清車
      號）之男子，停在畫面中間下方，於3 分35秒時有男子之
      聲音（應係員警），稱廖仔來了... ，於3 分41秒有一打
      赤膊穿紫色短褲之男子出現於畫面的右側，該穿米黃色T
      恤男子交付白色外觀、小體積之物品給該打赤膊之男子，
      該打赤膊之男子隨即交付小體積之物品予穿黃色T 恤之男
      子，後該穿黃色T 恤之男子即騎乘機車離去。而該蒐證光
      碟拍攝之地點為被告乙○○住處，已如前述，且當日在上
      開住處查獲被告甲○○時，其亦為打赤膊、穿紫色短褲，
      被告甲○○雖辯稱係因剛沖澡，惟如被告甲○○所辯，伊
      當日去被告乙○○家是要借錢，則何有需要沖澡之必要，
      且查獲時間為16時許，亦與一般人沐浴時間有異，足證被
      告甲○○所辯係屬無稽。再當日查獲癸○○所持有之毒品
      1 包，經送驗結果為第一級毒品海洛因，業經本院認定在
      案，有本院95年度訴字第3047號刑事判決附卷可憑（見本
      院卷(四)第98頁），益徵被告甲○○確實有於95年8 月9 日
      12時許在高雄縣鳳山市○○路90巷12號前（檢察官起訴書
      雖載為高雄縣鳳山市○○街90號附近，惟與本院認定之地
      點並無歧異）販賣1000元之海洛因1 包給癸○○。
  (五)證人庚○○於警詢證稱：警方95年8 月9 日下午12時30分許
    ，在高雄縣鳳山市○○街237 巷36號前，在我車號XKG-505
    號機車腳踏板上查獲海洛因1 包，是我在當日12時許在高雄
    縣鳳山市○○街237 巷口附近向綽號小主仔之男子以1000元
    購得，我是打0000000000號與小主仔聯絡，小主仔年約30幾
    歲，四方臉、約170 公分、平頭、膚黑等語，嗣於偵查中證
    稱：95年8 月9 日以公共電話與小主仔0000000000號聯絡，
    不認識被告乙○○、甲○○，被告甲○○不是其所說之小主
    仔云云，於本院審理中亦稱：在庭之甲○○不是95年8 月9
    日拿毒品給我的人云云。庚○○對於查獲當日其所有海洛因
    1 包之來源，於警詢、偵查及審理時均證述一致，證稱係以
    1000元向小主仔購買，此部分證言應堪採信。雖其否認被告
    甲○○就是小主仔，惟：
    (1)庚○○於警詢中所描述小主仔之特徵與被告甲○○均相符
      ，又其為警察查獲之地點與高雄縣鳳山市○○路90巷12號
      甚近，再經本院當庭勘驗95年8 月9 日現場蒐證光碟，於
      5 分19秒時，有位男子稱「505 那台」（應係蒐證員警之
      聲音），蒐證員警於畫面中如此表示之意，應係看到該車
      號之駕駛人有與被告甲○○交易毒品之行為，故通報在場
      員警圍捕庚○○，而證人即員警辛○○亦證稱：505 是庚○○騎乘之機車號碼，再庚○○也供稱查獲當日騎乘之機
      車車號為XKG-505 號，顯見庚○○確有與被告甲○○購買
      海洛因毒品，經警通報而查獲。
    (2)庚○○雖於警詢拒絕指認，且於審理時證稱被告甲○○非
      小主仔，然觀之購毒者與販毒者間具有依存關係，購毒者
      在被警查獲時，為避免日後販毒者查悉為其所檢舉，致遭
      報復等情形，縱使知悉販毒者之真實姓名，多半亦不輕易
      洩漏，況販毒者為掩飾身分，亦不會動輒將真實姓名告知
      購毒者，故購毒者只知綽號及聯絡方式，是以，購毒者為
      警查獲時，僅稱係向某綽號之人購買，因見過該人，至多
      只會形容該人之特徵。庚○○經警查獲時，因不知小主仔
      真實姓名，故僅陳述小主仔之特徵，而於偵查中及審理時
      ，因與被告甲○○同在一庭，心理上或有壓力，或有所顧
      忌，故不敢指認被告甲○○之情，亦不難理解，從而，其
      證稱小主仔非被告甲○○云云，顯係出於為被告甲○○脫
      罪之詞，尚難採信。
    (3)庚○○當日經警察查扣之毒品1 包，經送鑑定結果確含有
      第一級毒品海洛因成分，業經本院認定屬實，有本院95年
      度訴字第4305號刑事判決附卷可考（見本院卷(四)第100 、
      101 頁），堪信被告甲○○95年8 月9 日有販賣1000元海
      洛因毒品與庚○○。
  (六)證人壬○○證稱：我於95年8 月9 日13時40分許，在高雄縣
    鳳山市○○街46號遭警攔檢，從我身上起出海洛因毒品1 包
    ，該海洛因是以1000元向綽號「阿西」之男子購得，我是先
    撥打他0000000000號門號與他約定，他才拿來賣給我，我是
    在當日12、13時許在鳳山市○○路某一座廟旁向阿西買1000
    元海洛因等語。嗣於本院審理時證稱：我差不多10 點 去買
    的，至於買毒品的地方，我忘記了，關於賣毒品給我那個人
    乙事，過了1 年多都不太記得云云。顯見壬○○於審理時所
    述之內容，因距離案發時間已久，不復記憶，故應以其警詢
    中之證述較為可採。雖壬○○於警詢稱係向綽號「阿西」之
    人購買毒品，然卻稱與販毒者聯絡之電話為0000000000號，
    佐以門號0000000000號為被告甲○○所使用乙情，壬○○口
    中綽號「阿西」之人，實應為被告甲○○，復參酌門號0000
    000000號通訊監察譯文，顯示95年8 月9 日13時29分43秒，
    被告甲○○所使用之0000000000號門號有撥打壬○○使用之
    0000000000號門號，細譯該內容，應係被告甲○○與壬○○
    相約在某一座廟，至於相約目的即在交付海洛因，而與壬○○警詢中證述相符，且壬○○當日遭查扣之毒品1 包，經送
    檢驗後，呈現第一級毒品海洛因陽性反應，業有本院96年度
    聲字第707 號刑事裁定認定在卷（見本院卷(四)第104 頁），
    足認被告甲○○確實有於95年8 月9 日13時許販賣1000元海
    洛因與壬○○。
  (七)被告甲○○於95年8 月9 日警詢供稱：高雄縣鳳山市○○路
    90 巷12 號是乙○○所有，我自95年6 月初即居住在該處迄
    今，乙○○所使用之電話為0000000000號，查獲之海洛因是
    乙○○以0000000000號向「黑人仔」買進等語（見警卷(一)第
    1 頁反面）；於95年8 月10日本院羈押訊問時供稱：乙○○
    把海洛因買回來，他叫我送貨給對方，順便收錢，再將錢交
    給乙○○，我可以免費住在他那裡等語（見本院卷(一)第5 頁
    ）；於96年1 月5 日本院準備程序時改稱：當天我是到乙○○家去要錢等語（見本院卷(四)第53頁）；於96年7 月19日審
    理時又改稱：我那天只是休假在家等語（見本院卷(四)第208
    頁）；於97年12月8 日審理時則稱：我當天早上10時多到乙○○家跟他要錢等語（見本院卷(五)第176 頁），是被告甲○○前後所述已不一致，且與被告乙○○所稱被告甲○○係到
    其住處聊天，及甲○○住伊家2 樓房間之語相歧（見偵卷(二)
    第28頁、本院卷(一)第11頁），故被告甲○○於本院審理時之
    辯稱難以採信。其次，本件查獲地點高雄縣鳳山市○○路90
    巷12號為被告乙○○住處，為被告2 人所不爭執，被告甲○○雖於審理時辯稱當日到該處是要向被告乙○○要錢向「黑
    仔」購買海洛因，然其於警詢時已供稱自95年6 月初即居住
    在該處，且與被告乙○○供稱被告甲○○住伊家2 樓相一致
    ，而證人即被告甲○○母親己○○、被告甲○○舅舅子○○
    之證述，均不足以證明被告甲○○並無居住在高雄縣鳳山市
    ○○路90巷12號之事實，難為有利於被告甲○○之認定。再
    者，倘被告甲○○確實有向「黑仔」購買扣案之海洛因41包
    ，依海洛因量少價昂，及銀貨兩訖之一般交易慣例，被告甲○○豈有未清點「黑仔」給付之海洛因數量，在不知「黑仔
    」交付多少包海洛因，交付之數量是否相當於買價之情況下
    ，即照單全收？另在被告甲○○未給付全部價金，只給付2
    萬元之前，「黑仔」豈有可能將價值7 萬多元之海洛因全數
    交給被告甲○○？此舉均與常情有違；況被告甲○○自陳「
    黑仔」不知其聯絡方式，則「黑仔」豈有冒無法追償欠款之
    風險，而願意讓被告甲○○拿走全部海洛因之可能？由此足
    徵被告甲○○上開所辯均屬臨訟杜撰之詞，顯不可採。被告
    乙○○雖供稱扣案41包海洛因為被告甲○○所有，被告甲○○亦承認為伊所有，然被告甲○○所辯扣案41包海洛因係查
    獲當日伊向「黑仔」購買等情，已不可採。而被告甲○○於
    警詢即已明確證稱扣案之41包海洛因是被告乙○○以其0000
    000000號門號向「黑人仔」買的等語，本院審酌被告甲○○
    係於當日遭查獲後隨即製作筆錄，亦知警方已掌握具體事證
    ，且被告乙○○並無在旁，故無人情壓力及利益考量，較能
    據實陳述，另參酌被告甲○○於偵查中亦稱扣案之海洛因因
    被告乙○○不承認，伊才說是伊的等語，此外，該41包海洛
    因亦是在被告乙○○住處查扣，顯見扣案之41包海洛因應為
    被告乙○○所有，被告甲○○事後改稱扣案之海洛因為伊所
    有，顯屬為被告乙○○卸責之詞。另外，被告甲○○亦證稱
    自95年5 月起，由伊與被告乙○○共同使用0000000000號門
    號（見偵卷(二)第19頁），且參酌95年8 月5 日12時52分被告
    甲○○使用之0000000000號門號與被告乙○○使用之000000
    0000號門號之通訊監察譯文，其內容為被告甲○○致電與被
    告乙○○詢問洽購毒品事宜（見警卷(一)第87頁），準此，可
    見被告乙○○與被告甲○○確有販賣海洛因之犯意聯絡。綜
    上，可知被告甲○○事後證述到被告乙○○住處是要錢、扣
    案海洛因為伊所有云云，均屬事後迴護被告乙○○之辯稱，
    均屬無據，要難採信，而扣案之海洛因為被告乙○○購買，
    係為供販賣之用，且與被告甲○○有犯意聯絡，亦堪認定。
  (八)此外，按販賣第一級毒品，可處死刑或無期徒刑，得併科10
    00萬元以下罰金，毒品危害防制條例第4 條第1 項定有明文
    ，是販賣第一級毒品係屬嚴重違法行為，苟遭逮獲，後果非
    凡，毒販出售毒品時無不小心翼翼，不敢公然為之。而邇來
    政府為杜絕毒品氾濫，毒害人民甚深，再三宣導教民眾遠離
    毒品、媒體之報導既深且廣，對於毒品之禁絕，應為民眾所
    熟悉。又政府對於查緝施用、轉讓及販賣毒品無不嚴格執行
    ，且販賣毒品罪更係重罪，設若無利可圖，衡情一般持有毒
    品者，當不致輕易將持有毒品交付他人。況第一級毒品海洛
    因價格不貲、物稀價昂，並無公定之價格，不論任何包裝，
    均可任意分裝增減分量，每次買賣價量，亦可能隨時依雙方
    間之關係深淺、資力、需求量及對行情之認知、來源是否充
    裕、查緝是否嚴緊，購買者被查獲時供述購買對象之可能性
    風險之評估等，因而異其標準，並隨時機動調整，非可一概
    而論，是販賣之利得，除經坦承犯行或價量俱臻明確外，委
    難查得實情，販賣之人從價差或量差中牟利方式雖異，其意
    圖營利之非法販賣行為則一，茍無任何利益可圖，被告乙○○、甲○○實無甘冒重罪風險而購買如此數量之海洛因，顯
    見被告2 人顯係意圖販賣第一級毒品，且必預期有相當豐厚
    之利得，否則豈有願冒罹重典之風險，而任意購買大量海洛
    因之理，足認被告2 人確有欲藉由販賣而販入第一級毒品海
    洛因以從中賺取買賣差價牟利之意圖甚明。
  (九)綜上，本案事證明確，被告2 人犯行均堪予認定，均應依法
    論科。
二、論罪科刑：
  (一)按海洛因為毒品危害防制條例第2 條第2 項第1 款所規定之
    第一級毒品，不得非法販賣、持有之。核被告乙○○、甲○○所為，係犯毒品危害防制條例第4 條第1 項之販賣第一級
    毒品罪。其販賣而持有海洛因之低度行為，應為販賣之高度
    行為所吸收，不另論罪。起訴意旨雖認被告2 人多次販賣毒
    品之行為，屬集合犯等語。惟查：學理上所稱之「集合犯」
    ，係指行為人基於概括之犯意，在密切接近之一定時地反覆
    或持續實行之複次行為，依社會通念，在客觀上足以認為符
    合一個反覆、延續性之行為概念者，始足當之。按94年2 月
    2 日修正公布而於95年7 月1 日施行之刑法，基於刑罰公平
    原則之考量，杜絕僥倖之犯罪心理，並避免易致鼓勵犯罪之
    誤解，已刪除第56條連續犯之規定。行為人反覆實行之犯罪
    行為茍係在刑法修正施行後者，因法律之修正已生阻斷連續
    犯之法律效果，除認應合於接續犯、繼續犯、集合犯等實質
    上一罪關係而以一罪論處外，基於一罪一罰之刑罰公平性，
    自應併合處罰。惟所謂「集合犯」，係指立法者所制定之犯
    罪構成要件中，本即預定有數個同種類行為而反覆實行之犯
    罪而言。故是否集合犯之判斷，客觀上自應斟酌法律規範之
    本來意涵、實現該犯罪目的之必要手段、社會生活經驗中該
    犯罪必然反覆實行之常態及社會通念等；主觀上則視其反覆
    實施之行為是否出於行為人之一個犯意，並秉持刑罰公平原
    則，加以判斷之。又依刑法第56條修正理由之說明，謂「對
    繼續犯同一罪名之罪者，均適用連續犯之規定論處，不無鼓
    勵犯罪之嫌，亦使國家刑罰權之行使發生不合理之現象」、
    「基於連續犯原為數罪之本質及刑罰公平原則之考量，爰刪
    除有關連續犯之規定」等語，即係將本應各自獨立評價之數
    罪，回歸本來就應賦予複數法律效果之原貌。因此，就刑法
    修正施行後多次販賣第一級毒品之犯行，採一罪一罰，始符
    合立法本旨，附此敘明。故被告乙○○、甲○○販賣第一級
    毒品海洛因與癸○○、庚○○、壬○○，對象均不相同，其
    所犯3 次販賣第一級毒品罪間，犯意各別、行為互殊，應予
    分論併罰。又被告2 人就前開3 次販賣第一級毒品之犯行間
    ，均有犯意聯絡及行為分擔，為共同正犯。被告乙○○前有
    犯罪事實欄之前科紀錄，有臺灣高等法院被告前案紀錄表1
    份在卷可考，其於5 年內故意再犯本件有期徒刑以上之罪，
    為累犯，應依刑法第47條第1 項加重其刑，至於所犯販賣第
    一級毒品罪法定本刑為無期徒刑或死刑部分，依刑法第64條
    第1 項、第65條第1 項，不得加重其刑。
  (二)按毒品危害防制條例制定之目的，係為防制毒品危害，維護
    國民身心健康，而有關販賣第一級毒品罪責部分，則處以死
    刑或無期徒刑之重刑：然若未分別行為人販賣第一級毒品之
    數量、次數、獲利金額及所造成之危害，一律處以死刑或無
    期徒刑之重刑，自非罰其所當罰之刑事政策目的，亦非阻絕
    毒害之唯一方法。查被告2 人於本次經警查獲時所販入之第
    一級毒品，賣出數次為3 次，尚未全數流入市面，且實際取
    得犯罪所得僅3000元，另扣案之海洛因41包，其中16包，驗
    後合計淨重4.81公克，空包裝總重3.67公克，純度21.80%，
    純質淨重1.05公克，其餘25包，驗後合計淨重16.92 公克，
    空包裝總重7.31公克，純度25.51%，純質淨重4.32公克，是
    被告2 人所販賣第一級毒品之數量非鉅，且販出3 次即為警
    查獲，衡之毒品危害防制條例第4 條第1 項法定本刑為死刑
    、無期徒刑，倘與大量販賣毒品者相比，若處以被告2 人該
    法定最輕本刑無期徒刑，猶尚嫌過重，難謂符合罪刑相當性
    及比例原則，是被告2 人前開犯罪情狀相較於法定之重刑，
    在客觀上情節尚堪憫恕，爰依刑法第59條之規定，就被告2
    人所犯販賣第一級毒品3 罪均予以酌量減輕其刑，並就被告
    乙○○部分依法先加（罰金部分）後減（含死刑、無期徒刑
    、罰金）之。爰審酌被告2 人為牟私利而販賣海洛因，殘害
    國民身心健康，足使社會施用毒品人口增加，而相對提高社
    會負成本，減損勞動生產力，影響社會層面至深且鉅，被告
    2 人犯後否認犯行且數度更改辯詞，毫無悔意，態度不佳，
    且浪費司法資源，考量本案販售次數為3 次，販賣所得僅30
    00元，獲利非豐等一切情狀，分別量處如主文所示之刑並分
    別合併定其應執行之刑，以示懲儆。
  (三)扣案之海洛因41包（其中16包，合計淨重4.81公克，空包裝
    總重3.67公克，純度21.80%，純質淨重1.05公克，其餘25包
    ，合計淨重16.92 公克，空包裝總重7.31公克，純度25.51%
    ，純質淨重4.32公克），係屬毒品危害防制條例第2 條第2
    項第1 款所規定之第一級毒品，且屬違禁物，爰依毒品危害
    防制條例第18條第1 項前段之規定，不問屬於犯人與否，沒
    收銷燬之，至因鑑定耗損部分之毒品，因已滅失不存在，自
    無庸諭知沒收銷燬。扣案之NOKIA 手機1 支、UTEC手機1 支
    、藥鏟1 支及現金中3000元，分屬被告2 人所有供共同聯絡
    販賣毒品所用之物及所得之物，業如前述，應依毒品危害防
    制條例第19條第1 項之規定，併予宣告沒收（其中3000元部
    分連帶沒收）。至扣案之殘渣袋1 批、針筒4 支，與被告2
    人為本案之犯行無直接關聯性；而另現金1700元，因無證據
    證明為被告2 人為本案犯罪所得或所用之物，故均不另為沒
    收之諭知，併此說明。
參、無罪部分：
一、公訴意旨另以：被告甲○○與乙○○基於販賣第一級毒品海
    洛因之犯意聯絡，於95年8 月5 日12時許，由被告乙○○指
    示被告甲○○販賣1000元之海洛因予壬○○；又於95年8 月
    9 日11時許，由被告乙○○與真實姓名年籍不詳綽號「兵仔
    」之男子約定販賣海洛因之交易時地，再指示被告甲○○至
    高雄縣鳳山火車站後機車場旁交付價值1000元之海洛因予「
    兵仔」，並收取1000元現金；又於同日13時許，由被告乙○○與真實姓名年籍不詳綽號「老仔」之男子約定販賣海洛因
    之交易時地，再指示被告甲○○至高雄縣鳳山市○○路某處
    交付價值500 元之海洛因予「老仔」，並收取500 元現金，
    因認被告乙○○、甲○○上開3 次行為亦違反毒品危害防制
    條例第4 條第1 項販賣第一級毒品罪嫌。
二、按被告未經審判證明有罪確定前，推定其為無罪；犯罪事實
    應依證據認定之，無證據不得認定犯罪事實；不能證明被告
    犯罪者，應諭知無罪之判決，刑事訴訟法第154 條第1 項、
    第2 項及第301 條第1 項分別定有明文。又刑事訴訟法上所
    謂認定犯罪事實之證據，係指足以認定被告確有犯罪行為之
    積極證據而言，該項證據自須適合於被告犯罪事實之認定，
    始得採為斷罪資料；事實之認定，應憑證據，如未能發現相
    當證據，或證據不足以證明，自不能以推測或擬制之方法，
    以為裁判基礎；而認定犯罪事實所憑之證據，雖不以直接證
    據為限，間接證據亦包括在內；然而無論直接或間接證據，
    其為訴訟上之證明，須於通常一般之人均不致有所懷疑，而
    得確信其為真實之程度者，始得據為有罪之認定；又依刑事
    訴訟法第161 條第1 項規定，檢察官就被告犯罪事實，應負
    舉證責任，並指出證明之方法。因此，檢察官對於起訴之犯
    罪事實，應負提出證據及說服之實質舉證責任。倘其所提出
    之證據，不足為被告有罪之積極證明，或其指出證明之方法
    ，無從說服法院以形成被告有罪之心證，基於無罪推定之原
    則，自應為被告無罪判決之諭知（最高法院29年上字第3105
    號、40年台上字第86號、76年台上字第4986號及92年台上字
    第128 號判例意旨參照）。再按被告或共犯之自白，不得作
    為有罪判決之唯一證據，仍應調查其他必要之證據，以察其
    是否與事實相符，刑事訴訟法第156 條第2 項定有明文。
三、公訴人認被告乙○○、甲○○涉有上開罪嫌，無非係以證人
    壬○○及被告甲○○於警詢之證述為其主要論據。訊據被告
    乙○○、甲○○均堅決否認有販賣第一級毒品之犯行，被告
    甲○○並辯稱：乙○○沒有叫我拿海洛因給「兵仔」、「老
    仔」的人等語（見院卷(五)第160 頁）。經查：證人壬○○於
    偵查中曾證稱：95年8 月5 日12時許，我在高雄縣鳳山市某
    一座廟旁向阿西買1000元海洛因等語，然依門號0000000000
    號通聯譯文，僅有壬○○使用之0000000000號門號於當日20
    時15分許撥打被告甲○○使用之0000000000號門號之紀錄，
    並無當日中午撥打上開電話洽購毒品之通聯紀錄，此外，卷
    內亦無其他證據證明壬○○有於95年8 月5 日12時許向被告
    2 人購買海洛因之情事。被告乙○○雖否認有販賣海洛因予
    他人之犯行，且否認扣案之海洛因41包為其所有，然本件扣
    案之海洛因認定為被告乙○○所有，且被告乙○○、甲○○
    有共同販賣海洛因之犯行，已如前述，被告甲○○前於警詢
    及偵查中供稱：95年8 月9 日共販售2 次毒品，都是乙○○
    叫我去的，第1 次是11時許，在高雄縣鳳山火車站後機車場
    旁，交給綽號「兵仔」之男子1000元的海洛因。第2 次是13
    時許，在高雄縣鳳山市○○路的巷子，交給綽號「老仔」之
    男子500 元的海洛因云云。嗣於審理時否認被告乙○○有於
    前開時間指示其販賣海洛因予「兵仔」、「老仔」之人，稱
    此2 人為其編撰，並無此人等語，本院審酌卷內其他資料，
    除被告甲○○警詢及偵查中曾為如此供述外，復查無其他證
    據佐證被告2 人卻有於上開時、地販賣海洛因予「兵仔」、
    「老仔」之人。從而，本院尚難僅以證人壬○○警詢之證述
    及被告甲○○之供述，遽為被告2 人不利之認定。
四、綜上所述，公訴人提出之證據尚不足以證明被告乙○○、甲○○有於上揭公訴意旨所指之時、地，販賣海洛因與壬○○
    、「兵仔」、「老仔」之犯行，揆諸前開最高法院判決意旨
    ，自難僅以證人壬○○、被告甲○○上開證述，逕認被告2
    人有公訴意旨所指販賣第一級毒品犯行。準此，公訴人所舉
    之證據，其為訴訟上之證明，並未達到通常一般之人均不會
    有任何懷疑，而得確信被告2 人有販賣第一級毒品犯行之真
    實程度，自無從說服本院形成被告乙○○、甲○○此部分有
    罪之心證，被告2 人此部分犯罪尚屬不能證明，自應另為無
    罪之諭知。
肆、至於被告2 人經查獲時持有第一級毒品海洛因41包之行為，
    上開41小包海洛因既為被告2 人供販賣及自己施用而持有，
    其持有犯行為其販賣犯行所吸收，而本件被告2 人施用第一
    級毒品之犯行未據檢察官提起公訴，故此部分應由檢察官另
    行依法處理，附此敘明。
據上論斷，應依刑事訴訟法第299 條第1 項前段、第301 條第1
項，毒品危害防制條例第4 條第1 項、第18條第1 項前段、第19
條第1 項，刑法第11條、第47條第1 項、第59條、第51條第5 款
，判決如主文。
本案經檢察官杜妍慧到庭執行職務。
中    華    民    國    97    年    12    月    31    日
                  刑事第六庭    審判長法  官  曾逸誠
                                      法  官  林柏壽
                                      法  官  王靖茹
以上正本證明與原本無異。
如不服本判決應於收受送達後10日內向本院提出上訴書狀，並應
敘述具體理由；如未敘述上訴理由者，應於上訴期間屆滿後20日
內向本院補提理由書（均須按他造當事人之人數附繕本）「切勿
逕送上級法院」。
中    華    民    國    98    年     1    月     3    日
                                     書記官   鍾錦祥
附錄論罪科刑法條：
毒品危害防制條例第4條第1項
製造、運輸、販賣第一級毒品者，處死刑或無期徒刑；處無期徒
刑者，得併科新臺幣1 千萬元以下罰金。


司法院資訊處製作；財團法人民間司法改革基金會備份。
